---
title: "exerc3 - metodos numericos"
author: "Alceu Nascimento"
date: "2024-05-11"
output: html_document
---

```{r setup, include=FALSE}
knitr::opts_chunk$set(echo = TRUE)
library(expm)
library(matlib)
library(Rlinsolve)
library(stats)
library(car)
library(pracma)

```

# 1

Selecione a frase que melhor descreve uma variável aleatória?
Escolha uma opção:
a. Elemento que compõe a amostra.
b. Descrição numérica do resultado de um experimento aleatório.*
c. Descrição da chance de ocorrência do resultado de um experimento aleatório.
d. Elemento que compõe a população.
e. Medida descritiva de posição central.


# 2

Uma variável aleatória é considerada discreta se:
Escolha uma opção:
a. Assume apenas valores inteiros.
b. Os desfechos do fenômeno são descritos por categorias.
c. Assume apenas valores reais.
d. Seu espaço amostral é discreto.*
e. Seu espaço amostral é contínuo.

# 3

Uma variável aleatória é considerada contínua se:
Escolha uma opção:
a. Assume apenas valores inteiros.
b. Os desfechos do fenômeno são descritos por categorias.
c. Assume apenas valores reais.
d. Seu espaço amostral é discreto.
e. Seu espaço amostral é contínuo.*

# 4

O que é uma função de probabilidades de uma variável aleatória discreta?
Escolha uma opção:
a. É a função que atribui probabilidades a cada um dos possíveis valores de uma variável aleatória contínua.
b. É a função que atribui valores a cada um dos possíveis desfechos de um fenômeno aleatório.
c. É a função que atribui probabilidades a cada um dos possíveis valores de uma variável aleatória discreta.*
d. É uma medida descritiva utilizada para variáveis discretas.
e. É um modelo que permite prever resultados futuros do fenômeno aleatório.

# 5

Que propriedades uma função de probabilidades deve atender?
Escolha uma opção:
a. A probabilidade de cada valor deve estar entre -1 e 1 e a soma de todas as probabilidades é igual a 1.
b. A probabilidade de cada valor deve estar entre 0 e 1 e a soma de todas as probabilidades é maior que 1.
c. A probabilidade de cada valor deve estar entre 0 e 1 e a soma de todas as probabilidades é igual a 1.*
d. A probabilidade de cada valor deve estar entre -1 e 1 e a soma de todas as probabilidades é maior que 1.
e. A probabilidade de cada valor deve estar entre 0 e 100.

# 6

Que nome é dado à função que atribui probabilidades à intervalos de valores de uma variável aleatória contínua?
Escolha uma opção:
a. Função de probabilidade.
b. Função geradora.
c. Função de distribuição acumulada.
d. Função densidade de probabilidade.*
e. Função probabilística.

# 7

Suponha duas variáveis aleatórias X e Y  e que você tenha em mãos a distribuição conjunta dessas variáveis. 
Como obter as distribuições marginais?
Escolha uma opção:
a. O produtório em y resulta na marginal de x . O produtório em x resulta na marginal de y.
b. O somatório em y resulta na marginal de x . O somatório em x resulta na marginal de y.*
c. O produtório em y resulta na marginal de y . O produtório em x resulta na marginal de x.
d. O somatório em y resulta na marginal de y . O somatório em x resulta na marginal de x.
e. Não é possível obter a marginal com base na conjunta.

Correta: Para obter a distribuição marginal de XX, somamos a distribuição conjunta sobre todos os valores possíveis de YY. Similarmente, para obter a distribuição marginal de YY, somamos a distribuição conjunta sobre todos os valores possíveis de XX.

$$
P_X(x)= \sum_y P_{XY}(x,y) \\
P_Y(y)= \sum_x P_{XY}(x,y)

$$


# 8 

Quais são as propriedades de uma função densidade de probabilidade?
Escolha uma opção:
a. A função é não negativa e a área total sob a curva é maior que 1.
b. A função é não negativa e a área total sob a curva é menor que 1.
c. A função pode assumir valores negativos e a área total sob a curva é igual a 1.
d. A função pode assumir valores negativos e a área total sob a curva é menor que 1.
e. A função é não negativa e a área total sob a curva é igual a 1.*

# 9 

Selecione a frase que melhor descreve a independência estatística entre duas variáveis aleatórias.
Escolha uma opção:
a. Quando a área abaixo da curva de ao menos uma delas é menor que 1.
b. Quando as variáveis são de tipos diferentes.
c. Quando a ocorrência de qualquer valor de uma delas altera a probabilidade de valores da outra.
d. Quando a ocorrência de qualquer valor de uma delas não altera a probabilidade de valores da outra.*
e. Quando existem probabilidades maiores que 1.

# 10

Selecione a frase que melhor descreve a ideia de correlação.
Escolha uma opção:
a. É uma probabilidade.
b. É uma medida da associação entre duas variáveis aleatórias livre das unidades de medida. Assume valores entre -1 e 1.
c. É uma medida de posição central da distribuição conjunta de duas variáveis.
d. É uma medida da associação entre duas variáveis aleatórias impactada pelas unidades de medida.
e. É uma medida de variabilidade da distribuição conjunta de duas variáveis.

# 11

Selecione a frase que melhor descreve as distribuições de probabilidades?
Escolha uma opção:
a. São modelos estatísticos para avaliar associação entre variáveis.
b. São fórmulas para obter medidas de posição central.
c. São fórmulas para obter medidas de dispersão.
d. São fórmulas desenvolvidas para modelar problemas específicos e que não podem ser utilizadas para outros problemas.
e. São fórmulas gerais para tratar várias situações similares e que permitem determinar probabilidades de eventos.*

# 12
Quando uma variável aleatória tem distribuição de Bernoulli?
Escolha uma opção:
a. Quando apresenta apenas dois resultados possíveis, representados por 0 (fracasso ou negativo) e 1 (sucesso ou positivo).*
b. Quando apresenta apenas um resultado possível.
c. Quando apresenta mais de dois resultados possíveis.
d. Quando trata-se de diversas repetições de experimentos que apresentam apenas dois resultados possíveis, representados por 0 (fracasso ou negativo) e 1 (sucesso ou positivo).
e. Quando a variável é quantitativa contínua.

# 13

Quais são as suposições que devem ser atendidas para assumir que uma variável aleatória segue distribuição de Poisson?
Escolha uma opção:
a. O desfecho de interesse é o número de eventos em um domínio. A taxa de ocorrência é variável. Existe independência entre domínios disjuntos. A taxa é proporcional ao tamanho do domínio.
b. O desfecho de interesse é um valor limitado entre 0 e 100. A taxa de ocorrência é constante. Existe independência entre domínios disjuntos. A taxa é proporcional ao tamanho do domínio.
c. O desfecho de interesse é o número de eventos em um domínio. A taxa de ocorrência é variável. Não existe independência entre domínios disjuntos. A taxa é proporcional ao tamanho do domínio.
d. O desfecho de interesse é o número de eventos em um domínio. A taxa de ocorrência é constante. Existe independência entre domínios disjuntos. A taxa é proporcional ao tamanho do domínio.*
e. O desfecho de interesse é um valor limitado entre 0 e 100. A taxa de ocorrência é variável. Não existe independência entre domínios disjuntos. A taxa varia.

# 14

Quais são as características da distribuição Normal?
Escolha uma opção:
a. Modela uma variável aleatória contínua não limitada de comportamento simétrico.*
b. Modela uma variável aleatória discreta não limitada de comportamento simétrico.
c. Modela uma variável aleatória contínua não limitada de comportamento assimétrico à esquerda.
d. Modela uma variável aleatória contínua limitada entre 0 e 1 de comportamento simétrico.
e. Modela uma variável aleatória contínua limitada entre 0 e 1 de comportamento assimétrico.

# 15

Se temos um conjunto de variáveis contínuas não limitadas, individualmente Normais e que apresentam relação linear entre si, qual distribuição de probabilidades é uma alternativa para modelagem?
Escolha uma opção:
a. Multinomial.
b. Gama.
c. Beta.
d. Normal Multivariada.*
e. Poisson.

# 16
Considere uma variável aleatória X que segue distribuição Normal com média 100 e variância 100. 
Obtenha P(X<95). Use duas casas decimais.
Escolha uma opção:
a. 0,41.
b. 0,50.
c. 0,31.
d. 0,11.
e. 0,91.

Considere uma variável aleatória XX que segue distribuição Normal com média 100 e variância 100. Obtenha P(X<95)P(X<95). Use duas casas decimais.

Parâmetros da distribuição:

Média $(\mu) = 100$
Variância $(\sigma^2) = 100$
Desvio padrão $(\sigma) = \sqrt{100}=10$

Cálculo de $P(X<95)$:

Primeiro, padronizamos a variável XX para a distribuição Normal padrão (média 0 e desvio padrão 1) utilizando a transformação ZZ:

$$
Z= \frac{X - \mu}{\sigma}
$$

Substituindo os valores dados:

$$
Z=95−10010=−510=−0.5
Z=1095−100​=10−5​=−0.5
$$

Agora, precisamos encontrar $P(Z<−0.5)P(Z<−0.5)$ utilizando a função de distribuição acumulada (CDF) da distribuição Normal padrão. 
Em R, podemos usar a função `pnorm`.



```{r 16, options}
# Parâmetros da distribuição
mu <- 100
sigma <- 10

# Valor a ser calculado
x <- 95

# Cálculo da probabilidade P(X < 95)
probabilidade <- pnorm(x, mean = mu, sd = sigma)
probabilidade
round(probabilidade,2)
```

# 17

Considere uma variável aleatória X  que segue distribuição Normal com média 2 e variância 5. 
Obtenha P(1<X<5).
Escolha uma opção:
a. 0,58.
b. 0,14.
c. 0,42.
d. 0,82.
e. 0,12.

```{r 17, options}
# Parâmetros da distribuição
mu <- 2
sigma <- sqrt(5)

# Valores a serem calculados
x1 <- 1
x2 <- 5

# Cálculo das probabilidades acumuladas
p1 <- pnorm(x1, mean = mu, sd = sigma)
p2 <- pnorm(x2, mean = mu, sd = sigma)

# Cálculo da probabilidade P(1 < X < 5)
probabilidade <- p2 - p1
probabilidade
round(probabilidade,2)
```

# 18 

Considere uma variável aleatória X que segue distribuição Binomial com n=10  e p=0,35. 
Obtenha P(X=7).
Escolha uma opção:
a. 0,20.
b. 0,32.
c. 0,75.
d. 0,05.
e. 0,02.

```{r 18, options}
# Parâmetros da distribuição
n <- 10
p <- 0.35
k <- 7

# Cálculo da probabilidade P(X = 7)
probabilidade <- dbinom(k, size = n, prob = p)
probabilidade
round(probabilidade,2)
```

# 19

Considere uma variável aleatória X que segue distribuição Poisson com λ=10 . 
Obtenha P(X=7).
Escolha uma opção:
a. 0,01
b. 0,40
c. 0,02
d. 0,91
e. 0,09

```{r 19, options}
# Parâmetro da distribuição
lambda <- 10
k <- 7

# Cálculo da probabilidade P(X = 7)
probabilidade <- dpois(k, lambda)
probabilidade
round(probabilidade,2)
```

# 20

Considere uma variável aleatória X  que segue distribuição Poisson com λ=150. 
Obtenha P(X>150).
Escolha uma opção:
a. 0,80
b. 0,68
c. 0,48
d. 0,61
e. 0,41

```{r 20, options}
# Parâmetro da distribuição
lambda <- 150
x <- 150

# Cálculo da probabilidade P(X <= 150)
prob_acumulada <- ppois(x, lambda)

# Cálculo da probabilidade P(X > 150)
probabilidade <- 1 - prob_acumulada
probabilidade
round(probabilidade,2)
```






